【裁判字號】    92,台上,6840
【裁判日期】    921204
【裁判案由】    強盜等罪
【裁判全文】
最高法院刑事判決                              九十二年度台上字第六八四○號
    上訴人  甲○○
右上訴人因強盜等罪案件，不服台灣高等法院台中分院中華民國九十二年八月十三日
第二審判決（九十二年度上訴字第六一八號，起訴案號：台灣彰化地方法院檢察署九
十一年度偵字第一三九一、一七二八號），提起上訴，本院判決如左：
    主  文
原判決關於強盜暨強盜放火部分撤銷，發回台灣高等法院台中分院。
其他上訴駁回。
    理  由
一、撤銷部分
本件原判決認定(一)上訴人甲○○經常至彰化縣溪州鄉○○村○○路十號「金冠峰遊藝
場」打電動機具，熟悉該遊藝場狀況，意圖為自己不法之所有，於民國九十一年二月
二十七日七時許，先至該遊藝場發現僅有看店人員，遂於同日七時五十四分許，穿戴
灰色面罩一個、黃色印有向日葵花紋之碎布袖套（二個）及其所有繡有ＡＶＩＡ字樣
之黑色外套一件、白色便帽一頂、花色口罩、手套（藍、綠各一支）等並攜背有紅色
NIKE背包一個及手持其所有之兇器即折疊刀壹支進入該遊藝場；一手持折疊刀架在店
員鄭美千之頸部，對鄭美千施強暴，使不能抗拒，同時另一手搜查櫃檯內未上鎖抽屜
，並脅迫鄭美千以鑰匙打開另一上鎖抽屜交出財物，鄭美千因而驚嚇尖叫。上訴人見
鄭美千未有動作，立即出手取鄭美千所管領置於櫃檯之NOKIA 牌三三一○型號之行動
電話一支、鄭美千所有耳機一支、遊藝場所有拍立得相機一臺、新台幣（下同）二百
九十四元、遊藝場帳單六紙、裝零錢用之塑膠盒二只，得手後逃離現場，且掉落該黃
色印有向日葵花紋之碎布袖套一個。嗣於同日十五時許，為警循線查獲，並在上訴人
住所附近之尾厝村中西路十九之一號旁空地取出上開證物，復扣得前揭折疊刀、背包
、便帽、口罩、面罩、手套、外套、袖套（只剩一個）等物。(二)上訴人於上述案件偵
查期間，另行意圖為自己不法之所有，於同年三月九日十一時許，戴紅色手套，未經
許可，侵入彰化縣埤頭鄉○○村○○路七十六之十九號魏劉春菊住宅著手行竊，適為
自外返家之被害人魏劉春菊在住宅二樓撞見，上訴人先將被害人關入廁所內，以衣服
將廁所門綁住，使其不能抗拒。上訴人先將一樓電動鐵門關下，搜尋屋內財物。嗣被
害人自行逃出，在一樓為上訴人發現，上訴人持木棍將之擊昏，復以繩索綑綁其手腳
，再矇住其眼、口，續行搜尋財物，並取得存款簿六本、身分證、駕駛執照、戶口名
簿、印章、皮包、手提包等物。待被害人清醒後，上訴人竟基於以傷害為強取財物之
方法，至廚房拿取菜刀，割傷被害人頸部，命其交付財物，被害人因而交付約六千元
現金。上訴人嫌少，再割傷被害人頸部，要求取出金飾，被害人以「金子當掉了」拒
絕，上訴人即砍傷其左臉頰上方，復持木棍毆打之，使其受有頭部外傷、頭皮、顏面
、頸部多處撕裂傷、右手、右手肘挫傷之傷害，魏劉春菊因此陷入昏迷。上訴人此時
非但邊尋財物，且登上二樓放火，致二樓臥室燒燬，再下樓以殺人之未必故意，在距
離被害人倒地一公尺處再度放火，方（約於同日十三時許）啟開該鐵門步出，且自外
放下該鐵門而關閉該屋，隨即逃離現場。約數分鐘後，因被害人之女返家，見狀撥打
一一九求救，並將被害人送醫始倖免於難，惟該屋二樓之一間臥室遭嚴重燒燬；並延
燒另二間臥室，其內物品受有燻黑及較輕燒燬之損害等情。因而維持第一審論處上訴
人意圖為自己不法所有，攜帶凶器，以強暴、脅迫至使不能抗拒，而取他人之物；暨
強盜放火等罪刑之判決，駁回上訴人在第二審之上訴。固非無見。
惟查：(一)、證據雖已調查，而其內容未明瞭者，即與未經調查無異，如遽行判決，仍
屬應於審判期日調查之證據而未予調查。又原審未於審判期日，就被告否認犯罪有利
之辯解事項與證據，予以調查，亦不於判決理由內加以論列，率行判決，自屬於法有
違。本件上訴人否認有為加重強盜之犯行，辯稱置於ＯＭ｜七七八七號機車旁空地之
摺疊刀、背包、便帽等物係張安邦告知地點，該機車係張安邦於九十一年二月二十六
日晚間以電話向伊借用（見偵字第一三九一號卷第十七頁），而原判決認上訴人該部
分辯解不足採，係以向中華電信公司員林營運處所調取之上訴人住宅○四｜0000
000號及0000000000號電話及張安邦住宅○四｜0000000號、○
四｜0000000號間無通聯情形作為依據，惟調取通聯紀錄之日期與借用機車時
間不一致，且上訴人家中另有○四｜0000000號電話，證人張安邦於工作地點
亦有以手機0000000000與他人聯繫，原審僅以二月二十七日部分電話無通
聯情形作上訴人辯解不足採之理由，有調查未盡及判決理由不備之違法。(二)、本件上
訴人一再辯稱警方所稱於被害人魏劉春菊住宅隔壁取得之煙蒂，其上所留唾液雖與上
訴人之ＤＮＡ相同，惟採證過程違法。經查本件所扣之煙蒂雖係於九十一年三月十二
日採證取得，惟採得當時並未就證物煙蒂部分照相，亦未就取得始末作紀錄（見一審
卷第九十四頁、第九十五頁證人許永堂筆錄），另被害人配偶魏森亮於原審證稱「警
察在過了幾天後去的」「警察要我進去房子中找看看有些什麼東西證據，看看有什麼
不是在我家本來的東西」「約事發後一個月內警察又去搜證，……警察模擬歹徒進入
情形……煙蒂是在隔壁間找到的，隔壁沒人住，在我三樓頂樓，和隔壁二樓頂樓也找
到一支煙蒂……。我自己也找到鋁箔包和吸管，我也交出去。」（見原審卷第五十一
頁、第五十二頁），究竟當日找到一支或二支煙蒂，如係二支煙蒂，何以僅送其中一
支煙蒂作ＤＮＡ鑑定？又警員於事後究竟去現場採證幾次？再者，被害人魏劉春菊於
警詢中指證侵入其住宅強盜者留平頭（見警卷第五頁第二行），惟上訴人於九十一年
三月十三日為警查獲時之照片並非留平頭（見偵字第一七二八號卷第十四頁），平頭
與一般西裝頭似非不易辨認，又魏劉春菊指訴遭搶之存款簿等俱未在上訴人身上或住
宅尋獲，本件是否為上訴人所為，事實尚待釐清，原審未進一步查證，不惟有調查未
盡及理由不備之違法，遽行判決亦難昭信服。以上或為上訴意旨所指摘，或為本院得
依職權調查之事項，應認原判決上開部分有發回更審之原因。
二、駁回部分
按上訴得對於判決之一部為之，未聲明為一部者，視為全部上訴，刑事訴訟法第三百
四十八條第一項定有明文。本件上訴人於九十二年八月二十八日上訴，並未聲明僅對
加重強盜及強盜放火部分上訴，其效力當然及於竊盜部分，合先敘明。又刑事訴訟法
第三百七十六條所列各罪之案件，經第二審判決者，不得上訴於第三審法院，法有明
文。本件上訴人所犯竊盜部分，原審係依刑法第三百二十條第一項論處罪刑，核屬刑
事訴訟法第三百七十六條第二款之案件。依首開說明，既經第二審判決，自不得上訴
於第三審法院，上訴人竟復對此部分提起上訴，顯為法所不許，應予駁回。
據上論結，應依刑事訴訟法第三百九十七條、第四百零一條、第三百九十五條前段，
判決如主文。
中      華      民      國    九十二    年     十二     月      四      日
                              最高法院刑事第八庭
                                  審判長法官  陳  炳  煌
                                        法官  陳  世  雄
                                        法官  韓  金  秀
                                        法官  吳  信  銘
                                        法官  徐  文  亮
      右正本證明與原本無異
                                              書  記  官
中      華      民      國    九十二    年     十二     月      九      日
                                                                  Ｍ


司法院資訊處製作；財團法人民間司法改革基金會備份。
